【裁判字號】    95,交聲,159
【裁判日期】    950309
【裁判案由】    聲明異議
【裁判全文】
臺灣臺中地方法院交通事件裁定         95年度交聲字第159號
原處分機關  交通部公路總局台中區監理所豐原監理站
聲明異議人
即受處分人  辛○○
            丙○○
            戌○○
            丑○○
            宇○○
            庚○○
            地○○
            甲○○
                      樓
            未○○
            壬○○
            子○○
            戊○○
            酉○○
            卯○○
            寅○○
            申○○
            癸○○
            亥○○
            午○○
            天○○
            巳○○
            丁○○
上22人共同
代  理  人  辰○○
聲明異議人
即受處分人  己○○
上23人共同
代  理  人  乙○○
上列受處分人因違反道路交通管理處罰條例案件，對於交通事件
裁決所於中華民國95年01月25日所為之處分（豐監稽違字第裁63
-A5I603204、裁63-A5J501118、裁63-AEU040093、裁63-AEU0419
81、裁63-AEU041537、裁63-AEU041321、裁63-AEU041605、裁63
-A5J004190、裁63-A5I502921、裁63-AEU041986、裁63-A5I0020
62、裁63-AEU041663、裁63-AEU041366、裁63-AEU041459、裁63
-A5L302621、裁63-A4L505096、裁63 -A5J104632、裁63-A5I603
176、裁63-A5I603216、裁63-AEU040063、裁63-A4J805080、裁6
3-A5I002075、裁63-AEU040066、裁63-AEU037592、裁63-AEU040
515、裁63-A5I902524、裁63-A5K804978、裁63-AEU042159、裁6
3-A5I002144、裁63-A4L505093、裁63-A5I603209、裁63-A5I603
209、裁63-A5L302637、裁63-A5J104714、裁63-A5J501157、裁6
3-A5I603197、裁63-ABU964754、裁63 -AEU041304、裁63-A5I50
2885、裁63-AEU041688、裁63-A5L204346、裁63-A5J501149、裁
63-A5J004186、裁63-A5L403181、裁63-A5I603188、裁63-A5I90
2557、裁63-A5J702850、裁63-A5J004194、裁63-A5I002090、裁
63-A5I002137、裁63-AEU040285、裁63-AEB534811、裁63-AEB53
4811、裁63-A5I502899、裁63-A5I304877、裁63-A5I603183號裁
決書）及於中華民國95年02月03日所為之處分（豐監稽違字第裁
63-A5K902323、裁63-A5I304975、63-A5I002167裁號裁決書），
聲明異議，本院裁定如下：
    主    文
異議駁回。
    理    由
一、原處分機關略以：臺北市政府為落實推動城際客運轉運站政
    策，減少大客車於市區道路繞行，及於路側密集設站衍生之
    交通、環境、噪音及居住品質問題等，推動道路客運臺北總
    站，臺北市政府交通局依法定程序辦理營運設站地點之公告
    ，並函知和欣客運股份有限公司，因和欣客運有限公司行使
    抵抗拒遷入客運總站營運，該公司所僱用之司機即聲明異議
    人辛○○等23人，仍自民國94年11月16日起至94年12月22日
    止，分別駕駛車牌號碼FT-826、FZ-938、FV-392、076-FB、
    FT-838、FZ-936、FV-395、623-FC、FV-396、FZ-940、FV-3
    99、FT-833、FZ-943、FV-391、073-FB、988-FB、FZ-939號
    營業大客車，先後在臺北市○○路 ○段54號原設站地點，臨
    時停車載運旅客，臺北市警察局大同分局以該處現已規劃為
    紅線路段禁止臨時停車，認為聲明異議人辛○○等23人在劃
    有紅線禁止臨時停車路段臨時停車，違規屬實，而以違反道
    路交通管理處罰條例第55條第1項第3款為由，予以開單舉發
    ，聲明異議人辛○○等23人因不服交通部公路總局臺中區監
    理所豐原監理站分別於95年01月25日所為之豐監稽違字第裁
    63-A5I603204號等54份裁決書及95年02月03日所為之豐監稽
    違字第裁63-A5K902323號等裁決書 3份，委由代理人乙○○
    提出本件聲明異議等語。
二、本件異議人之異議理由：異議人於民國94年12月03日，駕駛
    車牌號碼FT-826號營業一般大客車，行經臺北市○○路 ○段
    時，被臺北市警察局以第A5I603204 號等57張舉發違反道路
    交通管理事件通知單告發「在設有禁止臨時停車標線處所臨
    時停車」，以違反道路交通管理處罰條例第55條第1項第3款
    之規定為由，分別科處罰鍰新臺幣300至600元不等，惟異議
    人辛○○等23人均係和欣汽車客運股份有限公司駕駛員，於
    遭警方舉發時係駕駛公司所有之FT-826號營業班車，依公路
    主管機關核定路線及站牌處停靠搭載旅客，基此，異議人於
    公司所屬「經同意之營業路線及設站處所」搭載旅客並未違
    反汽車運輸業管理規則之規定，如此舉發無理由，依法提出
    異議等語。
三、按交通法庭認聲明異議不合法律上之程式或其異議權已經喪
    失者，應以裁定駁回之，但其不合法律上之程式可補正者，
    應先定期命為補正，逾期不補正者，即予駁回，道路交通案
    件處理辦法第18條定有明文。經查：
    （一）本件聲明異議人即受處分人辛○○等23人均係委任代
          理人乙○○代為提出聲明異議，惟代理人乙○○於95
          年02月14日所出具之委任狀中，僅有聲明異議人徐靖
          峰於委任人處蓋章，其餘聲明異議人丙○○、己○○
          、戌○○、丑○○、宇○○、庚○○、地○○、文典
          國、未○○、壬○○、子○○、戊○○、酉○○、陳
          勝興、寅○○、申○○、癸○○、亥○○、午○○、
          天○○、游聰謀、丁○○等22人均未於委任狀上簽名
          或蓋章，經本院以電話通知代理人乙○○補正結果，
          其中受處分人己○○部分仍未補呈任何委任狀，而其
          餘受處分人丙○○等21人雖依限提出補正之委任狀，
          惟受處分人丙○○等21人提出之各該委任狀中，並非
          補正原先代理權之欠缺，而係另於95年03月03日再行
          委任辰○○為代理人，則本件代理人乙○○就聲明異
          議人丙○○等22人所為聲明異議之聲請，既因代理權
          欠缺，未經補正，係屬未經合法授權代理；因此，代
          理人乙○○為聲明異議人丙○○等22人提出聲明異議
          之聲請，係屬無權代理，該部分聲明異議之聲請，因
          代理權之欠約，不合法律上之程序，應予駁回。
    （二）至於聲明異議人辛○○部分，原本即屬合法授權代理
          ，因此，代理人乙○○於期限內，代為提出聲明異議
          之聲請，係屬合法；至於聲明異議人辛○○另行委任
          辰○○為代理人者，並不影響本件聲明異議之聲請，
          合先敘明。
四、按受處分人不服第 8條主管機關所為之處罰，得於接到裁決
    書之翌日起20日內，向管轄地方法院聲明異議；又交通法庭
    認為聲明異議無理由者，應以裁定駁回之，道路交通管理處
    罰條例第87條第 1項、道路交通案件處理辦法第19條分別定
    有明文。經查：
    （一）按標線之設置目的，在於提供車輛駕駛人及行人有關
          道路路況之警告、禁制、指示等資訊，以便利行旅及
          促進交通安全；標線之設置，由主管機關依其管轄辦
          理之；又所稱主管機關，指公路主管機關、市區道路
          主管機關及警察機關；道路交通標誌標線號誌設置規
          則第2條、第4條第1項、第5條分別定有明文。又按直
          轄市道路及交通之規劃、營運及管理，係屬直轄市自
          治事項，地方制度法第18條第10款第1、2點定有明文
          。依據前開規定，可知臺北市區之標線設置及交通規
          劃管理係屬臺北市政府之權限範圍，臺北市政府為促
          進交通安全，便利行人及車輛之行車安全，有權變更
          原有標線之設置規劃，合先敘明。
    （二）按汽車運輸業營運路線或區○○○路主管機關得視實
          際需要酌予變更；汽車運輸業管理規則第2條第2項定
          有明文。次按公路汽車客運業營運班車在市區○○路
          線及設站地點，應依下列原則辦理：一其行經市區○○路線及設站地點，基於維護當地交通秩序之需要，
          應與當地政府協議定之；‧‧‧四經同意之營運路線
          及設站地點，當地政府如因實際需要得予調整變更，
          並應函請該管公路主管機關辦理；又直轄市○○○路
          汽車客運業之營運管理及處罰，由交通部委辦直轄市
          辦理；汽車運輸業管理規則第37條、第139條之1分別
          定有明文。查：臺北市政府為落實推動城際客運轉運
          站政策，減少大客車於臺北市區道路繞行及於路側密
          集設站衍生之交通、環境、噪音及居住品質問題，基
          於維護營運秩序維持道路交通安全與暢通，及增進公
          共利益之需要，由臺北市政府交通局於92年04月08日
          發函預告各業者臺北車站周邊即將進行管制，於93年
          02月10日公告並轉知業者「臺北車站週邊國道客運及
          公路客運設站管制區○○ ○○段）—禁止新設站位」
          ，於93年11月22日公告並轉知業者「臺北車站週邊」
          國道客運及公路客運設站管制區○○ ○○段）—撤除
          現有路側站位（自國道客運臺北總站啟用日起實施，
          得有緩衝 3個月），於94年08月02日國道客運臺北總
          站路線調整計畫呈報交通部，並副知各業者重申管制
          事宜，94年08月16日國道客運臺北總站啟用，於94年
          09月16日函知各業者，自94年11月16日起開始管制，
          於94年11月04日，依據公路法第79條第 5項、汽車運
          輸業管理規則第20條、第37條及道路交通管理處罰條
          例第5條第1款規定及臺北市政府91年7月4日府交三字
          第09106823500號及第00000000000號公告委任事項、
          臺北市政府交通局93年年11月22日北市交二字第0933
          5525401 號公告臺北車站週邊國道客運及公路客運路
          線設站管制區○○ ○○段），公告「臺北車站週邊國
          道客運及公路客運路線設站管制區」範圍內長途客運
          站位撤銷事宜，於94年11月14日公告並轉知各業者「
          臺北車站週邊國道客運及公路客運設站管制區○○ ○○段）—撤除現有路側站位實施日期自94年11月16日
          起」，於94年11月15日第二次赴現場各業者站牌處張
          貼公告，於94年11月16日開啟管制及執法，此有臺北
          市政府警察局大同分局95年01月20日北市警同分交字
          第09530609600號書函、臺北市政府交通局94年11月0
          4日北市交二字第09435032901號公告在卷可稽。是以
          ，臺北市政府為落實推動城際客運轉運站政策，以減
          少市區交通壅塞、噪音等問題，進而提升市民居住品
          質，確有依法調整變更客運業營運路線之權限，因此
          ，臺北市○○○○○道客運臺北總站，並將原為長途
          客運車起迄總站之臺北市○○路 ○段撤銷原有站位設
          置，統一遷移至客運臺北總站，並將該路段規劃為禁
          止臨時停車之管制區，亦屬符合公眾利益，於法有據
          。
    （三）按汽車駕駛人臨時停車，在設有禁止臨時停車標誌、
          標線處所臨時停車者，處新臺幣300元以上600元以下
          罰鍰，道路交通管理處罰條例第55條第1項第3款定有
          明文。查：臺北市政府因實際需要，將原同意長途客
          運車設站之臺北市○○路 ○段撤銷，並將該路段規劃
          為禁止臨時停車之管制區，則和欣汽車股份有限公司
          原先獲准同意之營業路線及設站地點，已經公路主管
          機關即臺北市政府為事實上之需要而做變更。本件聲
          明異議人辛○○係和欣客運股份有限公司所雇用之司
          機，明知臺北市○○路 ○段業經規劃為禁止臨時停車
          管制區，仍於94年12月03日16時59分許，駕駛車牌號
          碼FT-826號營業大客車，在臺北市○○路 ○段54號劃
          有紅線路段處，執意臨時停車，遭臺北市警察局大同
          分局以違規屬實而予舉發等情，此有交通部公路總局
          臺中區監理所豐原監理站95年01月24日中監豐字第09
          50001491號函、臺北市政府警察局大同分局95年01月
          20日北市警同分交字第09530609600 號書函在卷可稽
          ，聲明異議人辛○○對於在臺北市○○路 ○段劃有紅
          線處臨時停車之情，亦不爭執，僅係以該處係和欣汽
          車股份有限公司所屬「經同意之營業路線及設站處所
          」，臨時停車搭載旅客，並未違反汽車運輸業管理規
          則之規定為由，據以主張本件舉發無理由。惟就臺北
          市政府變更長途客運業營業路線及撤銷設站處所之問
          題，臺北市政府確屬有權限之主管機關，因此，和欣
          客運股份有限公司若對臺北市政府之處分，認為有所
          不當或違誤，自應循求正當途徑，或透過與當地政府
          協議、請求中央機關核定辦理或係透過行政訴訟等方
          式尋求救濟。臺北市政府所為管制區之變更，既未經
          有權機關認定為違法無效之行政處分，在此前提下，
          聲明異議人自有遵守變更後之交通標線規範之義務，
          因此，聲明異議人辛○○竟有違規臨時停車之事實，
          自無從據此為由而阻卻違規事實之成立。
    （四）從而，原處分機關臺中區監理所豐原監理站針對聲明
          異議人辛○○在劃有紅線禁止臨時停車路段，違規停
          車搭載旅客之行為，援引道路交通管理處罰條例第55
          條第1項第3款之規定，裁處聲明異議人即受處分人徐
          靖峰罰鍰 600元，於法並無不合。綜上所述，本件異
          議為無理由，應予駁回。
五、據上論斷，應依道路交通管理處罰條例第87條第2項，道路
    交通案件處理辦法第18條、第19條，裁定如主文。
中    華    民    國    95    年    3     月    9     日
                  交通法庭    法  官  巫淑芳
上正本證明與原本無異。
如不服本裁定應於送達後五日內向本院提出抗告狀。
                              書記官  王麗麗
中    華    民    國    95    年    3    月      9    日


司法院資訊處製作；財團法人民間司法改革基金會備份。
